【裁判字號】    89,家上,113
【裁判日期】    900618
【裁判案由】    離婚
【裁判全文】
臺灣高等法院臺中分院民事判決      八十九年度家上字第一一三號
      上  訴  人  甲○○
      被 上訴 人  乙  ○
右當事人間請求離婚事件，上訴人對於中華民國八十九年五月十六日台灣台中地方法
院八十九年度婚字第二九九號第一審判決提起上訴，本院判決如左：
      主      文
上訴駁回。
第二審訴訟費用由上訴人負擔。
      事      實
甲、上訴人方面：
一、聲明：求為判決：
  (一)原判決廢棄。
  (二)被上訴人在第一審之訴駁回。
  (三)第一、二審訴訟費用由被上訴人負擔。
二、陳述及證據:除與第一審判決記載相同者，予以引用外，補稱：
  (一)被上訴人告訴伊傷害等案件，雖經台灣台中地方法院刑事庭以九十年度易字第八
    ○七號判決，判處伊有期徒刑三月，惟該刑事判決認事用法，均有違誤，伊不服
    ，已提起上訴，現由  鈞院刑事庭審理中，原審認系爭刑事案件業已確定云云，
    顯與事實不符。退步言之，縱該刑事案件業已確定，惟被上訴人所受之傷害甚為
    輕微，且兩造結褵多年，長期相處，偶然吵架，甚或口出惡言，殊屬難免，自難
    因此遽認被上訴人已受不堪同居之虐待。是原審認被上訴人已受不堪同居之虐待
    云云，顯與事實不符。
  (二)按當事人主張有利於己之事實者，就其事實有舉證之責任，民事訴訟法第二百七
    十七條前段定有明文。被上訴人主張伊係長期侮辱、毆打被上訴人云云，純屬虛
    構，並不實在。原審未曉諭被上訴人舉證前揭事實，即認被上訴人之主張為真實
    ，足證被上訴人應無法忍受一節，堪認被上訴人已受有不堪同居之虐待云云，自
    屬草率，且有認定事實不憑證據之違法。
乙、被上訴人方面：
一、聲明:求為判決：
  (一)上訴駁回。
  (二)第一、二審訴訟費用由上訴人負擔。
二、陳述及證據：除與第一審判決記載相同者，予以引用外，補稱：上訴人毆打伊，
    致伊受有前揭傷害，伊因而告訴上訴人傷害，經右揭刑事庭判處有期徒刑三月，
    其上訴並經  鈞院刑事庭駁回上訴在案，其辯稱上訴本案之諸多事由顯為不實，
    足證上訴人所提本案上訴顯屬無理由。
三、證據：補提台灣高等法院台中分院刑事判決影本一份。
丙、本院依職權調閱台灣台中地方法院檢察署調閱八十九年度偵字第一八○二號上訴
    人被訴傷害一案刑事卷宗。
      理      由
一、本件被上訴人主張：兩造為夫妻，使經常受上訴人毆打、辱罵，為子女前途及家
    庭和諧，總隱忍不為張揚。嗣上訴人於八十八年十一月三十日毆打伊，使其成傷
    ，並當場恐嚇，欲燒毀房子及殺害被上訴人全家，經伊提起告訴並經本院刑事庭
    判決確定，是認伊有不堪同居之虐待，受依民法第一千零五十二條第一項第三款
    規定，訴請判決離婚等語。
二、上訴人則以：伊並無毆打被上訴人情事，被上訴人告訴上訴人傷害等案件縱已確
    定，惟被上訴人所受之傷害甚為輕微，且兩造已是結褵多年，長期相處，偶然吵
    架，甚且口出惡言，殊屬難免，自難因此遽認被上訴人已受不堪同居之虐待。且
    被上訴人主張伊係長期侮辱、毆打被上訴人等語，原審未曉諭被上訴人舉證，即
    認被上訴人之主張為真實，因認被上訴人應無法忍受，自堪認被上訴人已受有不
    堪同居之虐待等語，資為抗辯。
三、查本件被上訴人主張兩造為夫妻及伊於八十八年十一月三十日遭毆打成傷之事實
    ，業據其提出戶籍謄本、診斷證明書附卷可稽（參原審卷第七頁及第八頁），自
    堪信為真實。
四、被上訴人雖辯稱上開傷害案件縱已確定，惟被上訴人所受之傷害甚為輕微，且兩
    造已結褵多年，長期相處，偶然吵架，甚或口出惡言，殊屬難免，自難因此遽認
    被上訴人已受不堪同居之虐待。且被上訴人主張伊係長期侮辱、毆打被上訴人等
    語，原審未待被上訴人舉證前揭事實，即認被上訴人之主張為真實，因認被上訴
    人應無法忍受，自堪認被上訴人已受有不堪同居之虐待，自屬武斷，且有認定事
    實不憑證據之違法等語以為抗辯。按民法第一千零五十二條第一項第三款所稱「
    不堪同居之虐待」，應就具體事件，衡量夫妻之一方受他方虐待所受侵害之嚴重
    性，斟酌當事人之教育程度、社會地位及其他情事，是否已危及婚姻關係之維繫
    以為斷。究竟有無此種虐待，須從夫妻之一方對待他方，是否處於誠摯基礎而為
    觀察，此誠摯基礎若未動搖，則偶有勃豁，固難謂為不堪同居之虐待；若已動搖
    ，則不能以毆打次數不多之故，即謂非不堪同居之虐待（最高法院三十四年土字
    第三九六八號判例參照）。經查本件被上訴人主張其經常受上訴人毆打、辱罵，
    以致無法繼續與之同居，雖為上訴人所否認，然上訴人確於八十八年十一月三十
    日毆打被上訴人，使被上訴人受傷，能當場恐嚇，欲燒燬房子及殺害被上訴人全
    家，此部份業復經台灣台中地方法院刑事庭判處上訴人有期徒刑三月，並經本院
    刑事庭駁回上訴人上訴而告確定，此有被上訴人提出之診斷証明書暨台灣高等法
    院台中分院刑事判決影本一份附卷可參，復經本院調閱台灣台中地方法院檢察署
    八十九年度偵字第一八○二號案卷核實，上訴人雖辯稱未毆打被上訴人云云，惟
    至言詞辯論終結時止仍未提出反證以動搖法院心證之形成，故被上訴人之主張當
    足堪採信。依被上訴人所提出之診斷證明書所載，其所受之傷害雖僅為頭部撲打
    傷合併青腫，傷勢不重，然上訴人於毆打被上訴人之翌日早晨尚恐嚇欲燒燬房子
    逼被上訴人從房內遷出，並欲殺害其全家人等情，業經兩造所生子繆秋福於檢察
    官偵訊時供證屬實（見八十九年度偵字第一八○二號偵查卷第二十八頁），且上
    訴人亦不諱言夫妻長期相處，偶然吵架，甚至口出惡言，殊屬難免云云，足見被
    上訴人所主張長期受上訴人侮辱、毆打並非無稽。被上訴人應已無法忍受，揆諸
    上揭判例，自堪認被上訴人已受有不堪同居之虐待。從而被上訴人依民法第一千
    零五十二條第一項第三款規定，訴請准與上訴人離婚為有理由，原審為其勝訴之
    判決，核無違誤。上訴論旨指摘原判決不當，求予廢棄，為無理由。
五、據上論結，本件上訴為無理由，依民事訴訟法第四百四十九條第一項、第七十八
    條，判決如主文。
中      華      民      國    九十      年      六      月     十八     日
~B1民事第三庭審判長法  官  陳照德
~B2                法  官  蔡王金全
~B3                法  官  陳成泉
右為正本係照原本作成。
如對本判決上訴，須於收受判決送達後二十日內向本院提出上訴書狀，其未表明上訴
理由者，應於提出上訴後二十日內向本院提出上訴理由書（須按他造人數附具繕本）
，並繳納送達用雙掛號郵票拾份（每份參拾肆元）。
上訴時應提出委任律師或具有律師資格之人之委任狀；委任有律師資格者，另應附具
律師及格證書及釋明委任人與受任人有民事訴訟法第四百六十六條之一第一項但書或
第二項（詳附註）所定關係之釋明文書影本。
~B                書記官  劉恒宏
中      華      民      國     九十      年      六       月   二十二   日
附註：
民事訴訟法第四百六十六條之一（第一項、第二項）
對於第二審判決上訴，上訴人應委任律師為訴訟代理人。但上訴人或其法定代理人具
有律師資格者，不在此限。
上訴人之配偶、三親等內之血親、二親等內之姻親，或上訴人為法人、中央或地方機
關時，其所屬專任人員具有律師資格並經法院認為適當者，亦得為第三審訴訟代理人
。
                                                                        Ｈ


司法院資訊處製作；財團法人民間司法改革基金會備份。
